臺灣新竹地方法院民事簡易判決
110年度竹東簡字第118號
原      告  何佩琪  
訴訟代理人  
(法扶律師)  林彥苹律師
複代理人    曾允斌律師
被      告  林奕翔  
            施春妃  
共      同
訴訟代理人  
(法扶律師)  張雯俐律師
上列當事人間損害賠償事件，本院於民國111年4月21日辯論終結
，判決如下：
    主      文
被告應連帶給付原告新臺幣壹拾陸萬玖仟伍佰捌拾伍元，及自民
國一一○年四月二十一日起至清償日止，按週年利率百分之五計
算之利息。
原告其餘之訴駁回。
訴訟費用百分之十二由被告連帶負擔，餘由原告負擔。
本判決第一項得假執行。
原告其餘假執行聲請駁回。
    事實及理由
壹、程序方面：
    按訴狀送達後，原告不得將原訴變更或追加他訴，但減縮應
    受判決事項之聲明者，不在此限，民事訴訟法第255條第1項
    第3款定有明文。查本件原告以原告與被告乙○○所騎乘機車
    於民國108年4月15日15時35分許在新竹縣竹東鎮商華街與仁
    愛街口發生碰撞，原告受有身體傷害、機車受損為由，請求
    被告連帶賠償原告新臺幣（下同）1,429,873元，及自起訴
    狀繕本送達翌日起至清償日止，按周年利率百分之5計算之
    利息。嗣於言詞辯論程序中，減縮請求金額為1,365,877元
    及上開利息，有起訴狀、民事準備狀（一）在卷可稽，核屬
    減縮應受判決事項之聲明，自應准許。
貳、實體方面：
一、原告起訴主張：
（一）緣原告於108年4月15日15時35分許，騎乘車牌號碼000-00
      0普通重型機車（下稱系爭機車），沿新竹縣竹東鎮商華
      街由西往東行駛，於行經商華街與仁愛街路口時，與被告
      乙○○所騎乘車牌號碼000-0000普通重型機車（下稱肇事機
      車）發生碰撞，導致原告當場受有頸部挫傷、左側手肘挫
      傷、左側手部挫傷、左側膝部挫傷、多處擦傷等傷害。惟
      於就醫後，原告當時亦感覺下背處有疼痛感，然當下由外
      觀審視並無異狀，故原告認應係碰撞倒地所致，故並未在
      意。
（二）然其後，因下背處疼痛狀況並無改善，且日益嚴重，為此
      原告遂前往醫院就診治療，經診斷後確認為腰椎第五節椎
      弓骨折、腰椎滑第五節、薦椎第一節等傷害，且因此症狀
      係於車禍事故發生後方才產生，故經醫師判斷應係因108
      年4月15日車禍事故所造成。
（三）本件交通事故經交通部公路總局新竹區監理所竹苗區車輛
      行車事故鑑定會鑑定後，判定「乙○○駕駛普通重型機車，
      行經無號誌路口，左方車未讓右方車先行，為肇事主因」
      ，足證被告乙○○對於事故之發生確有過失，自應對原告所
      受損害負賠償責任。而被告乙○○於行為時，尚未成年，而
      被告丙○○為其法定代理人，對其行為應負連帶賠償責任。
（四）原告請求之項目、金額如下：
　　⒈車損：原告所騎乘之系爭機車為訴外人劉麗玉所有，訴外
      人劉麗玉已將系爭機車修理費用支出債權讓與原告，而系
      爭機車因本次車禍受損，共支出修理費用為5,700元。
　　⒉醫療費用：本件原告就診共計花費支出金額97,572元，游
      泳則是復健方式之一。
　　⒊交通費用：原告因本次車禍受有傷害，有至醫療院所就診
      治療之必要，住所到聯新醫院、臺北榮民總醫院新竹分院
      （下稱榮總新竹分院）來回計程車費用，此部分原告共計
      支出51,330元。
　　⒋看護費用：依醫師判斷，原告於手術治療後有由看護照護1
      個月之必要，依日前市場行情，看護費用為每日2,500元
      ，依此計算共需花費75,000元。
　　⒌不能工作之損失：依醫師判斷，原告於手術治療後有修養6
      個月之必要，因原告雖現已離職，雖然由先前之薪資收入
      即可推論原告每月薪資收入標準即為43,900元，是依此標
      準計算原告不能工作損失為263,400元。
　　⒍預為請求部分：因原告後續尚有手術治療之必要，因為醫
      療費用太高，當時評估費用是300,000元，故就此部分預
      為請求300,000元。
　　⒎慰撫金：原告因本次車禍事故，除受頸部挫傷等多處傷勢
      外，更因此導致腰椎骨折滑脫，迄今仍在治療當中，而自
      車禍發生後迄今時間已長達近2年，原告長時間忍受此等
      傷害疼痛，内心所受痛苦絕非外人所能想像，故擬就此部
      分請求600,000元之慰撫金，以求彌補損害。
　　⒏綜上，本件被告合計共應給付1,387,872元，另扣除已領保
      險金21,995元，被告仍應給付原告1,365,877元。
（五）本件被告質疑原告所受傷勢中「腰椎第五節椎弓骨折、腰
      椎滑第五節、薦椎第一節等」傷害，非屬於因本次車禍事
      故所導致，惟於鈞院109年度交易字第434號及臺灣高等法
      院110年度交上易字第57號判決中均認定「甲○○亦受有頸
      部、左側手部、手肘、膝部挫傷及多處擦傷、第五腰椎其
      他閉鎖性骨折、腰椎脊椎滑脫症等傷勢。」，由此已足說
      明原告確因本次車禍事故而受有此等傷害。再者，被告對
      於刑案判決所認定之事實亦無提起上訴或聲明不符，則基
      於誠信原則、禁反言原則，被告自不應於本案中再為否認
      之答辯。
（六）並於本院聲明：⒈被告應給付原告1,365,877元，及自起訴
      狀繕本送達被告翌日起至清償日止，按年息百分之5計算
      之利息。⒉願供擔保，請准宣告為假執行。
二、被告則以：
（一）被告否認原告所主張腰椎第五節椎弓骨折、腰椎滑第五節
      、薦椎第一節等傷害為與被告車禍所導致，蓋原告至新竹
      馬偕紀念醫院（下稱新竹馬偕醫院）看診日期為車禍發生
      4個月後，且診斷證明並無指出受傷原因為108年4月15日
      車禍所致。
（二）而原告主張看護費用、不能工作之損失，預為請求手術治
      療費用於原證一診斷證明皆無法看出需有此類費用支出，
      且皆為原告表示因腰椎第五節椎弓骨折所需花費，被告否
      認此部分費用與本次車禍有關。醫療費用部分，若原告能
      證明其費用乃是為治療原證一所造成之傷勢，被告願意依
      照過失比例賠償，交通費部分原告並無提出單據，且沒有
      必要跑到遙遠醫療院所，被告認有此部分交通費用不合理
      。精神慰撫金部分，原告稱本次車禍其除受頸部挫傷等多
      處傷勢，尚有腰椎骨折滑脫導致其内心極其痛苦，此部分
      被告否認其腰椎骨折滑脫與本次車禍有關，其慰撫金請求
      明顯過高。
（三）榮總新竹分院回函鈞院查詢事項表示：主訴機車車禍，頸
      部傷痛及左肘/手/膝部傷痛及擦傷，急診X光檢查無明顯
      之骨折。顯然當時經急診X光檢視並無骨折狀態，且原告
      主張車禍後前往看診之頤仁堂中醫，雖其回函表示：原告
      自述自108年4月15日車禍後，開始出現側頭痛及腰背疼痛
      ，惟原告自108年4月26日至頤仁堂中醫就診直至同年8月2
      3日間共計就診13次，其病歷說明皆無提及「腰痛」，僅
      有提及「腰痠多夢」，直至原告於108年8月30日下午14時
      許至新竹馬偕醫院神經外科門診治療下背痛進行X光檢查
      後，新竹馬偕醫院方表示原告有腰椎第五節椎弓骨折，當
      日原告自頤仁堂就診紀錄中方出現「腰痛」之記載，由此
      些就診紀錄觀之，原告於108年8月30日前除至榮總新竹分
      院急診外，僅有前往頤仁堂中醫，而於上開日期前其就診
      從未提及其腰痛，且榮總新竹分院急診也確有為X光檢查
      ，且亦於急診曾為脊椎檢查，並無骨折，於108年4月15日
      車禍至108年8月30日已經過4月有餘，由前開醫療診斷僅
      能證明原告於108年8月30日當日有腰椎第五節椎弓骨折，
      並無法證明此傷勢為其與被告車禍所造成。而聯新診所回
      文顯示原告於10月間才開始有腰椎疼痛現象。與車禍發生
      日期已距離相當月份，兩者應無相當因果關係。
（四）鈞院110年度竹東簡字第36號已判決原告應賠償被告乙○○6
      ,493元，此部分主張抵銷。　　　
（五）並於本院聲明：駁回原告之訴。
三、原告於108年4月15日15時35分許，騎乘系爭機車，沿新竹縣
    竹東鎮商華街由西往東行駛，行經商華街與仁愛路口，適被
    告乙○○騎乘肇事機車，後座搭載吳宗鴻，沿同縣鎮仁愛路由
    北往南行駛，行經上開路口，2車於該路口發生碰撞，均人
    車倒地之事實，業經本院調閱臺灣新竹地方檢察署109年度
    偵字第4321號偵查卷核閱屬實，有前開偵查卷附之乙○○、吳
    宗鴻於警詢時之證述、道路交通事故現場圖、道路交通事故
    調查報告表㈠㈡、路口監視器錄影畫面擷圖、現場（道路全景
    ）及車輛照片可稽。
四、按汽車行經無號誌之交岔路口，應減速慢行，作隨時停車之
    準備。汽車行駛時，駕駛人應注意車前狀況及兩車並行之間
    隔，並隨時採取必要之安全措施；汽車行駛至交岔路口行至
    無號誌或號誌故障而無交通指揮人員指揮之交岔路口，左方
    車應暫停讓右方車先行，道路交通安全規則第93條第1項第2
    款、第94條第3項前段、第102條第1項第1款定有明文分別訂
    有明文。被告與原告機車發生碰撞之商華街與仁愛路交岔路
    口，係無號誌之交岔路口，有道路交通事故現場圖、道路交
    通事故調查表㈠、路口監視器錄影畫面擷圖、道路全景照片
    等在卷可憑（見偵卷第16至17、20至23頁）。被告乙○○行經
    該無號誌路口，左方車應讓右方車先行，而依當時天氣雨、
    日間自然光線、柏油路面、路面濕潤有坑洞、視距良好，並
    無不能注意之情形，被告乙○○竟疏未注意，適原告騎車行經
    該商華街與仁愛路交岔路口，亦未注意車前狀況，減速慢行
    ，作隨時停車之準備，至兩車發生碰撞，則兩造就本件車禍
    之發生，均有過失，且原告所受傷害，與原告與被告乙○○之
    過失行為間，均有相當因果關係，均應就本件事故負過失責
    任。本院審酌雙方之過失情形，認原告與被告乙○○應就本件
    事故各負30%及70%之過失責任。
五、原告主張原告因被告乙○○過失行為致受有頸部挫傷、左側手
    肘挫傷、左側手部挫傷、左側膝部挫傷、多處擦傷、腰椎第
    五節椎弓骨折、腰椎滑第五節、薦椎第一節等傷害之事時，
    業據原告提出榮總新竹分院、新竹馬偕醫院診斷證明書在卷
    可憑，並經新竹馬偕醫院110年9月30日以馬院竹外系乙字第
    1100011668號韓回覆本院略以：「病患108年8月30日至神經
    外科門診治療下背痛，腰椎X光見腰椎第五節椎弓骨折，此
    處骨折有可能為外力撞傷造成，但有少數案例為先天腰椎第
    五節椎弓骨折。」及榮總新竹分院亦回覆本院原告送醫當日
    僅針對頸部及左側手肘、手、膝部做X光檢查，未就腰椎部
    分進行X光檢查，亦有前開函文及電話紀錄（見本院卷第第1
    82頁、第381頁）可憑。另頤仁堂中醫診所亦回覆本院原告
    車禍前之頭痛主訴為顳側，車禍後為後頸部頭痛且出現腰背
    痛，出現疑似車禍撞擊後甩鞭症候群等語（見本院卷第196
    頁），堪信原告前開主張為真實。被告主張原告腰椎第五節
    椎弓骨折、腰椎滑第五節、薦椎第一節等傷害非被告乙○○車
    禍所導致，尚無足採。
六、又按因故意或過失，不法侵害他人之權利者，負損害賠償責
    任；次按汽車、機車或其他非依軌道行駛之動力車輛，在使
    用中加損害於他人者，駕駛人應賠償因此所生之損害；不法
    侵害他人之身體或健康者，對於被害人因此喪失或減少勞動
    能力或增加生活上之需要時，應負損害賠償責任；不法侵害
    他人之身體，被害人雖非財產上之損害，亦得請求賠償相當
    之金額，民法第184條第1項、第191條之2、第193條、第195
    條第1項定有明文。被告就本件車禍事故既有過失，且致原
    告受有頸部挫傷、左側手肘挫傷、左側手部挫傷、左側膝部
    挫傷、多處擦傷、腰椎第五節椎弓骨折、腰椎滑第五節、薦
    椎第一節等傷害。則原告請求被告負損害賠償責任，自屬有
    據，茲將原告請求項目及其金額，分述如下：
（一）車損：
　　  按物被毀損時，被害人除得依民法第196條請求賠償外，
      並不排除民法第213條至第215條之適用，依民法第196條
      請求賠償物被毀損所減少之價額，得以修復費用為估定之
      標準，但以必要者為限。本件原告主張系爭車輛因被告乙
      ○○之過失行為而受損，支出修復費用5,700元，有機車維
      修明細、統一發票（見本院卷第148頁）可憑。惟據該估
      價單所載皆為零件以新換舊，即應扣除其折舊，方為必要
      費用。依行政院公布之固定資產耐用年數表及固定資產折
      舊率表所示，機器腳踏車之耐用年數為3年，依定率遞減
      折舊率為1000分之536，並以1年為計算單位，其使用期間
      未滿1年者，按實際使用使用之數相當於全年之比例計算
      之，不滿1月者，以1月計算之。且採用定率遞減法者，其
      最後1年之折舊額，加歷年折舊累計額，其總和不得超過
      該資產成本原額之9/10。系爭車輛發照日期為96年6月11
      日，有機車車籍查詢資料（見本院卷第180頁）附卷可憑
      ，至本件事故發生時已逾3年使用期間，依上開折舊規定
      ，其零件費用經折舊後價值應為資產成本額之1/10，即57
      0元（計算式如下：5,700×1/10＝570）。雖前開機車所有
      權人為訴外人劉麗玉，然其已將前開損害賠償請求權讓與
      原告，亦有債權讓與證明（見本院卷第243頁）可憑。則
      原告所得主張之機車修理費用逾570元部分，尚屬無據。
（二）醫療費用部分：
　　  原告主張因本件車禍支出醫療費用97,572元，固據其提出
      醫療單據在卷可憑。經查：
　　⑴榮總新竹分院部分：
　　　原告主張共計支出醫療費用920元，其中520元為精神部及
      診別不明醫療費用，參以該院亦函覆本院相關醫療費用為
      400元，則逾400元醫療費用，應予剔除。
　　⑵新竹馬偕醫院部分：
　　  原告主張共計支出醫療費用3,903元，有醫療單據可憑。
      而該院函覆本院相關醫療費用為4,724元，原告請求此部
      分費用，亦屬有據。
　　⑶中央聯合診所：
　　  原告主張共計支出醫療費用950元，有醫療單據可憑。原
      告請求此部分費用，同屬有據。
　　⑷臺大醫院竹東分院：
　　　原告主張共計支出醫療費用180元，有醫療單據（見本院
      卷第110頁）可憑。原告請求此部分費用，同屬有據。至
      該院函覆本院金額為100元，然並未列代收費用，固應以
      原告提出醫療單據為準。
　　⑸仁愛醫院：
　　　原告主張共計支出醫療費用334元，有醫療單據可憑。原
      告請求此部分費用，則屬有據。
　　⑹仁愛醫療財團法人大里仁愛醫院：
　　　原告主張共計支出醫療費用1,920元，有醫療單據可憑。
      原告請求此部分費用，則屬有據。
　　⑺林醫院：
　　　原告主張共計支出醫療費用3,140元，有醫療單據可憑。
      原告請求此部分費用，則屬有據。
　　⑻聯新國際診所：
　　　原告主張共計支出醫療費用6,650元，有醫療單據可憑。
      原告請求此部分費用，則屬有據。
　　⑼生昇復健專科修所：
　　　原告主張共計支出醫療費用1,000元，固據其提出醫療單
      據為證。然其中400元為診斷證明書費，除110年2月19日
      診斷證明書提出本院外，其餘用途不明，應予剔除。則原
      告請求逾700元部分，不應准許。
　　⑽生昇診所：
　　　原告主張共計支出醫療費用61,500元，有醫療單據可憑。
      原告請求此部分費用，則屬有據。
    ⑾復健費用：
　　　原告因車禍所受之傷害需長期復健及門診追蹤治療，游泳
      或其他有氧運動能減緩疼痛症狀等情，亦有生昇診所、生
      昇復健專科診所、新竹馬偕醫院函文可按。原告主張游泳
      費用1,500元亦為醫療費用支出，有發票可憑，應屬有據
      。
　　⑿竹東朝陽藥局：
　　　原告車禍傷害有使用護腰之必要，亦有新竹馬偕醫院檢具
      之病歷資料（見本院卷第190頁）可按。原告主張支出護
      腰費用1,215元，亦有單據可憑，此部分請求同屬有據。
　　⒀綜上，原告支出醫療費用為82,392元，逾此部分請求，不
      應准許。
（三）交通費用：
　　　原告因本次車禍受有傷害，有至醫療院所就診治療之必要
      ，住所到聯新醫院、榮總新竹分院來回計程車費用，此部
      分原告共計支出51,330元等語，為被告所否認。而原告就
      此部分亦未提出單據，此部分請求，不應准許。
（四）看護費用：
　    依原告提出新竹馬偕醫院診斷證明書（見本院卷第138頁
      ）所示，醫師囑言雖記載原告所受之腰椎第五節椎弓骨折
      、腰椎滑第五節、薦椎第一節等傷害宜復健、須手術治療
      、不宜搬重，需休養1個月，然並未提及需專人看護，原
      告請求看護費用，同屬無據。
（五）不能工作之損失：
　    原告主張依醫師判斷，原告於手術治療後有修養6個月之
      必要等語。然原告於108年9月6日前往新竹馬偕醫院治療
      時醫師已建議宜手術治療，術後宜休養3個月，然原告迄
      至本件言詞辯論終結前皆未進行手術，而原告亦未證明有
      預為請求之必要，此部分請求，亦屬無據。
（六）預為請求部分：
　    原告主張因原告後續尚有手術治療之必要等語，固有新竹
      馬偕醫院病歷可按。然原告就此部分費用並未提出相關證
      明，且亦未提出有預為請求之必要，此部分請求，同屬無
      據。
（七）慰撫金：
　    按被害人所得請求賠償相當金額之慰撫金，法院在為量定
      時，應斟酌該加害人之所受之傷害、身分、地位及經濟狀
      況等關係定之；且此部分非財產上損害之慰藉金，固非如
      財產損失之有價額可以計算，但仍應以被害人精神上所受
      之苦痛為準據，亦即應審酌加害人之地位，暨其他一切情
      事，俾資為審判之依據。原告因被告之過失行為而有如上
      所述之傷害。又大學畢業，108年所得約40餘萬元，被告
      乙○○仍就學中，108年度無所得，亦無財產，業據原告及
      被告分別陳明於卷，並有兩造之稅務電子閘門財產所得調
      件明細表在卷可參。本院審酌上情，及原告所受之傷害，
      迄今仍需復健，治療時間長達2年有餘，認原告所受精神
      上之損害，以200,000元以資撫平，尚屬相當，逾此部分
      之請求，即屬無據。
（八）綜上，原告因本件交通事故所受之損害金額為282,962元
      （計算式如下：570＋82,392＋200,000＝282,962）。
七、再按損害之發生或擴大，被害人與有過失者，法院得減輕賠
    償金額，或免除之，民法第217條第1項定有明文；此項基於
    過失相抵之責任減輕或免除，非僅視為抗辯之一種，亦可使
    請求權全部或一部為之消滅，法院對於賠償金額減至何程度
    ，抑為完全免除，雖有裁量之自由，但應斟酌雙方原因力之
    強弱與過失之輕重以定之。查本件車禍肇事因素，本院認原
    告應負擔30%之肇事責任，已如前述，是依其與被告乙○○同
    有過失之情形及過失比例，減輕被告賠償額30%，則被告乙○
    ○應負之賠償金額為198,073元（計算式如下：282,962×70%＝
    198,073，小數點以下四捨五入）。扣除原告已請領強制險2
    1,995元，及被告主張依本院110年度竹東簡字第36號已判決
    原告應賠償被告乙○○6,493元抵銷，原告得向被告請求逾169
    ,585元部分，即屬無據。再被告乙○○於本件車禍發生時未滿
    20歲，被告丙○○為其法定代理人，原告請求被告丙○○應依民
    法第187條第1項規定，與被告乙○○就前開金額負連帶賠償責
    任，同屬有據。
八、末按給付無確定期限者，債務人於債權人得請求給付時，經
    其催告而未為給付，自受催告時起，負遲延責任。其經債權
    人起訴而送達訴狀，或依督促程序送達支付命令，或為其他
    相類之行為者，與催告有同一之效力。遲延之債務，以支付
    金錢為標的者，債權人得請求依法定利率計算之遲延利息。
    應付利息之債務，其利率未經約定，亦無法律可據者，週年
    利率為百分之5，民法第229條第2項、第233條第1項、第203
    條定有明文。原告對被告得請求之損害賠償，係未約定期限
    之給付，亦未約定遲延利率，原告請求自起訴狀繕本送達翌
    日即110年4月21日起至清償日止，按週年利率百分之5計算
    之遲延利息，即屬有據。
九、綜上所述，原告基於侵權行為之法律關係，請求被告連帶給
    付169,585元，及自起訴狀繕本送達翌日即110年4月21日起
    至清償日止，按週年利率百分之5計算之利息，洵屬有據，
    應予准許；逾此範圍之請求，則屬無據，應予駁回。本件係
    依民事訴訟法第427條第2項適用簡易訴訟程序所為被告部分
    敗訴之判決，應依同法第389條第1項第3款規定，就原告勝
    訴部分，依職權宣告假執行。又原告陳明願供擔保，聲請宣
    告假執行，經核其勝訴部分，應係促使本院職權之發動；至
    其敗訴部分之假執行聲請，因該部分訴之駁回而失所依據，
    應併予駁回，附此敘明。
據上論結，本件原告之訴為一部有理由、一部無理由，依民事訴
訟法第436條第2項、第79條、第85條第2項、第389條第1項第3款
，判決如主文。
中　　華　　民　　國　　111 　年　　5 　　月　　13　　日
                  竹東簡易庭    法  官  邱玉汝
以上正本證明與原本無異。
如不服本判決，須於判決送達後20日內向本庭提出上訴狀（應按
他造當事人之人數附繕本）；如委任律師提起上訴者，應一併繳
納上訴審裁判費。
中　　華　　民　　國　　111 　年　　5 　　月　　13　　日
                                書記官  陳筱筑